臺灣臺北地方法院民事判決　九十一年度訴字第二六五九號
　　原　　　告　辛○○
　　訴訟代理人　郭鑫生律師
　　被　　　告　乙○○
　　　　　　　　丙○○
　　　　　　　　庚○○
　　　　　　　　丁○○
　　　　　　　　戊○○
　　　　　　　　己○○○
　　　　　　　　癸○○
　　　　　　　　甲○○
　　兼右八人
　　訴訟代理人　壬○○
右當事人間請求回復原狀等事件，本院判決如左：
    主　　文
原告之訴駁回。
訴訟費用由原告負擔。
    事　　實
甲、原告方面：
一、聲明：
    （一）請求判令被告等連帶負責搬走台北市○○路○段廿三、廿三之一、廿五及
          廿五之一號百齡大廈樓頂之花木及雜物。
  　（二）請求判令被告等連帶負責賠償使用百齡大廈自來水種植花木新台幣一元及
          修整該大廈之樓頂裂縫和回復原狀。
二、陳述：
    原告為位於台北市○○路○段廿三、廿三之一、廿五及廿五之一號百齡大廈之區
    分所有權人及現住戶。被告壬○○、丙○○、戊○○均為大廈之住戶，但乙○○
    、庚○○、己○○○均各為彼等之各自配偶，亦為區分所有權人及現住戶。被告
    癸○○為區分所有權人非住戶。被告丁○○及甲○○均非區分所有權人，亦非住
    戶。依公寓大廈管理條例第八條明白規定：「樓頂平台，‧‧‧非依法令規定並
    經區分所有權人會議之決定，不得有變更‧‧‧使用目的、設置廣告物或其他類
    似之行為。」茲被告等無權占有樓頂平台多年，種植自己之花木栽培盆景，使用
    自來水破裂屋頂，放置容水器，積聚萬個蚊蟲，顯然對環境衛生、他人權益均置
    之不顧，爰依公寓大廈管理條例第八條、第三十九條以及公寓大廈管理條例相關
    規定，請求被告給付如聲明所示。
乙、被告方面：
一、聲明：請求駁回原告之訴。
二、陳述：
    （一）被告等並非全體均為樓頂平台盆栽之種植者。
    （二）本大樓於二十餘年來樓頂均有種植盆栽，雖原告於九十年間有提出清除之
          要求，惟大樓管委會於九十年三月一日決議「為避免頂樓平台遭破壞，禁
          止種植大型花木，同意放置盆栽，但需排列整齊」，被告等並無變更該頂
          樓平台之使用目的，頂樓平台係屬自然損壞，與盆栽無涉，被告等亦無使
          用公共用水。
    理　　由
一、本件原告起訴主張原告為位於台北市○○路○段廿三、廿三之一、廿五及廿五之
    一號百齡大廈之區分所有權人及現住戶。被告壬○○、丙○○、戊○○均為大廈
    之住戶，但乙○○、庚○○、己○○○均各為彼等之各自配偶，亦為區分所有權
    人及現住戶。被告癸○○為區分所有權人非住戶。被告丁○○及甲○○均非區分
    所有權人，亦非住戶。被告等無權占有樓頂平台多年，種植自己之花木栽培盆景
    ，使用自來水破裂屋頂，放置容水器，積聚萬個蚊蟲，顯然對環境衛生、他人權
    益均置之不顧，爰依公寓大廈管理條例第八條、第三十九條以及公寓大廈管理條
    例相關規定，請求被告給付如原告之聲明所示；被告則以被告等並非全體均為樓
    頂平台盆栽之種植者。且百齡大樓於二十餘年來樓頂均有種植盆栽，雖被告於九
    十年間有提出清除之要求，惟大樓管委會於九十年三月一日決議「為避免頂樓平
    台遭破壞，禁止種植大型花木，同意放置盆栽，但需排列整齊」，被告等並無變
    更該頂樓平台之使用目的，頂樓平台係屬自然損壞，與盆栽無涉，被告等亦無使
    用公共用水等語置辯。
二、按公寓大廈管理條例（下稱管理條例）第八條規定，「公寓大廈周圍上下、外牆
    面、樓頂平台及防空避難室，非依法令規定並經區分所有權人會議之決議，不得
    有變更構造、顏色、使用目的、設置廣告物或其他類似之行為。住戶違反前項規
    定，管理負責人或管理委員會應予制止，並報請各該主管機關依第三十九條第一
    項第二款處以罰鍰後，該住戶應於一個月內回復原狀。未回復原狀者，由主管機
    關回復原狀，其費用由該住戶負擔。」又同法第三十九條規定：「有下列行為之
    一者，由直轄市、縣（市）主管機關處新台幣四萬元以上二十萬元以下罰鍰：：
    ：二、住戶違反第八條第一項或第九條第二項關於公寓大廈變更使用之限制，經
    制止而無效者。」依該等規定之法律效果可知，各住戶如有違反管理條例第八條
    之行為，其餘住戶應陳報管理負責人或管理委員會由管理委員會或管理負責人制
    止，並報請各該主管機關依第三十九條第一項第二款處以罰鍰後，該違法之住戶
    應於一個月內回復原狀。至於違法住戶若未回復原狀者，由主管機關回復原狀，
    其費用由該住戶負擔，而不得單獨起訴向法院請求違法使用之住戶回復原狀。換
    言之，該法並未賦予各住戶就頂樓平台之違法使用者回復原狀於私法上有獨立之
    請求權，住戶如主張他住戶有違反第八條之規定時，應報請行政主管機關處以罰
    鍰並由行政主管機關向違法住戶為回復原狀之要求，此時住戶就應報請行政主管
    機關處以罰鍰、回復原狀之事由向法院起訴請求，其訴自無理由。
三、查本件原告主張被告等違反管理條例第八條第一項於頂樓平台種植盆栽之事實縱
    係屬實（原告尚未舉證證明），依本院前揭之說明，原告如欲請求回復原狀，亦
    應報請由行政主管機關（於本案應為台北市政府）處理，管理條例並未賦予原告
    在私法上有獨立之回復原狀請求權。況另依被告提出之管理委員會會議議紀錄顯
    示，於頂樓平台上種植盆栽，為該管理委員會之會議所允許，故而此時是否仍構
    成管理條例第八條所稱之頂樓平台違法使用，亦顯有疑問，是原告依管理條例第
    八條以及第三十九條請求被告等回復原狀云云，即無理由。
四、次按當事人主張有利於己之事實者，就其事實有舉證之責任，民事訴訟法第二百
    七十七條定有明文；又民事訴訟如係由原告主張權利者，應先由原告負舉證之責
    ，若原告先不能舉證以證實自己主張之事實為真實，則被告就其抗辯事實即令不
    能舉證，或其所舉證尚有瑕疵，亦應駁回原告之請求。此外，原告於其所主張之
    起訴原因不能為相當之證明，而被告就其抗辯之事實已有相當之反證者，當然駁
    回原告之請求。最高法院十七年上字第九一七號、二十年上字第二四六六號分別
    著有判例。原告另主張被告等人有使用大樓公共用水用來澆花之事實，為被告等
    人所否認，原告就其主張之此等事實復未舉證以實其說，其所主張之該等事實亦
    不可採。
五、從而原告依據公寓大廈管理條例第八條以及第三十九條等規定，請求被告等人搬
    走百齡大廈樓頂之花木，回復原狀並賠償一元云云，為無理由，應予駁回。
六、本件之事實及法律關係已臻明確，兩造之其餘主張陳述及攻擊防禦方法，對判決
    之結果無影響，爰不一一加以論述，附此敘明。
據上論結，本件原告之訴為無理由，依民事訴訟法第七十八條，判決如主文。
中　　　華　　　民　　　國　　九十一　　年　　十二　　月　　十六　　日
                                            民事第二庭法　　　官　朱漢寶
右為正本係照原本作成。
如對本判決上訴，須於判決送達後廿日內向本院提出上訴狀。
中　　　華　　　民　　　國　　九十一　　年　　十二　　月　　十六　　日
　　　　　　　　　　　　　　　　　　　　　　　　　　　法院書記官　劉碧輝
